【裁判字號】    97,訴,49
【裁判日期】    970118
【裁判案由】    毒品危害防制條例
【裁判全文】
臺灣臺中地方法院刑事判決                97年度訴字第49號
公  訴  人  臺灣臺中地方法院檢察署檢察官
被      告  甲○○
                    （現另案在臺灣彰化看守所）
上列被告因毒品危害防制條例案件，經檢察官提起公訴（96年度
毒偵字第6873號），被告於準備程序中就被訴事實為有罪之陳述
，受命法官於聽取當事人之意見後，由本院合議庭裁定改由受命
法官獨任依簡式審判程序審理，本院判決如下：
    主    文
甲○○施用第一級毒品，累犯，處有期徒刑捌月，扣案之注射針
筒壹支沒收。又施用第二級毒品，累犯，處有期徒刑伍月。應執
行有期徒刑壹年，扣案之注射針筒壹支沒收。
    犯罪事實
一、甲○○於民國90年間，曾因施用毒品案件，經臺灣彰化地方
    法院裁定觀察、勒戒後，無繼續施用毒品之傾向，於90年9
    月11日執行完畢釋放。於93年間，又犯施用第一級及第二級
    毒品罪，經臺灣彰化地方法院分別判處有期徒刑一年、五月
    ，定應執行刑為有期徒刑一年三月確定，並於95年8月21日
    執行完畢。猶不知悔改，復基於施用第一級毒品之犯意，於
    96年12月2日17時許，在彰化火車站之公廁內，以將第一級
    毒品海洛因置於注射針筒內摻水後施打血管之方式，施用海
    洛因一次。另基於施用第二級毒品之犯意，於96年12月2日
    某時，在其彰化縣和美鎮○○路○段658巷82號住處，以將第
    二級毒品甲基安非他命置於玻璃球內下以火燒烤待產生白煙
    後吸用該煙霧之方式，施用甲基安非他命一次。嗣於96年12
    月4日13時30分許，在臺中縣烏日鄉○○路673號前，為警發
    現可疑而查獲，並扣得其所有供施打海洛因用之注射針筒一
    支。
二、案經彰化縣警察局和美分局報請臺灣臺中地方法院檢察署檢
    察官偵查起訴。
    理    由
一、上開犯罪事實業經被告甲○○於本院審理時自白不諱，且查
    獲當天警察採其尿液送鑑驗結果，呈嗎啡及甲基安非他命陽
    性反應，此有詮昕科技股份有限公司所出具之濫用藥物尿液
    檢驗報告一紙附卷可稽（參毒偵卷第12頁），並有扣案之注
    射針筒一支足憑。又被告於90年間，曾因施用毒品案件，經
    臺灣彰化地方法院裁定觀察、勒戒後，無繼續施用毒品之傾
    向，於90年9月11日執行完畢釋放，於93年間，再犯施用第
    一級及第二級毒品罪，經臺灣彰化地方法院分別判處有期徒
    刑一年、五月，定應執行刑為有期徒刑一年三月確定，並於
    95年8月21日執行完畢乙情，有被告之全國施用毒品案件紀
    錄表、臺灣高等法院被告前案紀錄表各一份在卷可佐。足徵
    被告於觀察、勒戒執行完畢釋放後，五年內再犯毒品危害防
    制條例第10條之罪。而被告前揭觀察、勒戒執行完畢後迄本
    件行為時，雖已經滿五年，惟毒品危害防制條例於92年7月9
    日修正公布，自93年1月9日施行，其中第20條、第23條將施
    用毒品之刑事處遇程序，區分為「初犯」及「五年內再犯」
    、「五年後再犯」，依其立法理由之說明：「初犯」，經觀
    察、勒戒或強制戒治後，應為不起訴處分或不付審理之裁定
    ，經觀察、勒戒或強制戒治執行完畢釋放後，「五年內再犯
    」者，因其再犯率甚高，原實施之觀察、勒戒及強制戒治既
    已無法收其實效，爰依法追訴或裁定交付審理，至於經觀察
    、勒戒或強制戒治執行完畢釋放後，「五年後再犯」者，前
    所實施之觀察、勒戒或強制戒治已足以遮斷其施用毒品之毒
    癮，為期自新及協助其斷除毒癮，仍適用「初犯」規定，先
    經觀察、勒戒或強制戒治之程序，從而依修正後之規定，僅
    限於「初犯」及「五年後再犯」二種情形，始應先經觀察、
    勒戒或強制戒治程序，倘被告於五年內已再犯，經依法追訴
    處罰，縱其第三次（或第三次以上）再度施用毒品之時間，
    在初犯經觀察、勒戒或強制戒治執行完畢釋放五年以後，已
    不合於「五年後再犯」之規定，且因已於「五年內再犯」，
    顯見其再犯率甚高，原實施觀察、勒戒或強制戒治，已無法
    收其實效，即應依該條例第10條處罰（參最高法院95年5 月
    9日95年第七次刑事庭會議決議）。本件事證已臻明確，被
    告犯行應堪認定。
二、核被告所為，係犯毒品危害防制條例第10條第1項之施用第
    一級毒品罪、同條第2項之施用第二級毒品罪。其因施用海
    洛因、甲基安非他命而持有第一級毒品及第二級毒品之行為
    ，各為施用第一級、第二級毒品行為所吸收，均不另論罪。
    又被告所犯二罪，係犯意各別、行為互異，應予分論併罰。
    再被告於93年間，曾犯施用第一級及第二級毒品罪，經臺灣
    彰化地方法院分別判處有期徒刑一年、五月，定應執行刑為
    有期徒刑一年三月確定，並於95年8月21日執行完畢，此有
    臺灣高等法院被告前案紀錄表一份在卷可證，被告受有期徒
    刑之執行完畢後，五年以內故意再犯本件有期徒刑以上之罪
    ，為累犯，依刑法第47條第1項規定，所犯二罪均應加重其
    刑。爰審酌被告犯後坦認所為態度良好，所為並未積極侵害
    他人權益，惟一再施用毒品悔意不堅等一切情狀，分別量處
    如主文所示之刑，並定其應執行之刑。扣案之注射針筒一支
    ，係被告所有供施打海洛因用之物，此經被告供明在卷，依
    刑法第38條第1項第2款之規定，併予宣告沒收。
據上論斷，應依刑事訴訟法第273條之1第1項、第299條第1項前
段，毒品危害防制條例第10條第1項、第2項、第23條第2項，刑
法第11條前段、第47條第1項、第51條第5款、第38條第1項第2款
，判決如主文。
中    華    民    國    97    年    1     月    18    日
                              法  官  李秋娟
以上正本證明與原本無異。
如不服本判決，應於收受送達後10日內向本院提出上訴書狀（應
敘述具體理由並附繕本）。
上訴書如未敘述理由，應於上訴期間屆滿後20日內補提理由書於
本院。
                               書記官  簡芳敏
中    華    民    國    97    年    1     月    18    日
附錄論罪科刑法條
毒品危害防制條例第十條第一項：
施用第一級毒品者，處六個月以上五年以下有期徒刑。
施用第二級毒品者，處三年以下有期徒刑。


司法院資訊處製作；財團法人民間司法改革基金會備份。
